臺灣苗栗地方法院民事小額判決　　　　100年度苗小字第273號
原　　　告　黃育文
被　　　告　溫金玉
上列當事人間請求侵權行為損害賠償事件，原告提起刑事附帶民
事訴訟，經本院刑事庭移送前來（99年度簡上附民字第2 號），
本院於民國100 年7 月28日言詞辯論終結，判決如下：
    主  文
被告應給付原告新臺幣玖萬捌仟元，及自民國九十九年十月十四
日起至清償日止，按年息百分之五計算之利息。
訴訟費用由被告負擔。
本判決得假執行。
    事實及理由
一、被告經合法通知，未於言詞辯論期日到場，核均無民事訴訟
    法第386 條各款所列情形，爰依民事訴訟法第436 條之23、
    第436 條第2 項、第385 條第1 項前段之規定，准原告之聲
    請，由其一造辯論而為判決。
二、原告主張：被告明知將自己銀行帳戶提供他人使用，依一般
    社會生活通常經驗，可得預見該帳戶將幫助不法集團用於收
    取犯罪所得，致使被害人及警方追查無門，竟仍不違其本意
    ，基於幫助詐欺之不確定犯意，於民國96年12月14日前不詳
    某日，在不詳地點，將其向渣打國際商業銀行竹東分行所申
    請開立帳號為0000000000000000號帳戶存摺、金融卡及密碼
    （下稱系爭帳戶），交付予年籍不詳之人，再由該人交給其
    所屬之不法犯罪集團，供該不法犯罪集團作為犯罪所得提、
    領、匯款使用，而以此方式幫助該不法犯罪集團向他人詐取
    財物。嗣犯罪集團取得系爭帳戶之存摺、金融卡及密碼後，
    即基於共同為自己不法所有之犯意聯絡，由其中一名不詳年
    籍成員，於96年12月14日晚間，以電話聯絡原告，佯稱原告
    網路購物付款方式設定錯誤，需操作提款機更正，原告不疑
    有他，旋即依指示操作提款機存款新臺幣（下同）98,000元
    至系爭帳戶中，嗣存款完成後，款項隨即遭不法犯罪集團提
    領一空，後因原告發覺有異，報警後始循線查獲。核被告上
    開故意行為業已侵害原告權利，且被告行為與原告損害間有
    因果關係，爰依侵權行為之法律關係，請求被告賠償98,000
    元及法定遲延利息等語。並聲明：如主文第一項所示。
三、被告則以：系爭帳戶之存簿、金融卡及密碼，係被告於96年
    12月14日晚間，因攜帶外出逛夜市時所遺失，且發覺後即向
    銀行辦理掛失，當時並沒有報案，如果當初有向警察報案，
    就什麼事都沒有了，被告並無幫助詐欺行為等語。並聲明：
    原告之訴駁回。
四、查原告主張遭詐騙而於96年12月14日晚間23時28分將98,000
    元匯入被告所有之系爭帳戶內等事實，業經本院依職權調取
    本院刑事庭99年度苗簡字第794 號、99年度簡上字第98號刑
    事卷宗核閱無誤，並有卷附渣打銀行自動櫃員機交易明細表
    影本（見本院刑事庭99年度簡上附民字第2 號卷第12頁）附
    卷可佐，自堪信為真實。被告雖否認犯罪，並辯稱係單純遺
    失系爭帳戶存簿、提款卡及密碼云云，惟查：
（一）被告於偵查中自承96年12月14日晚上，在苗栗市逛夜市回
      家以後，約晚上9 點多整理皮包時，才發現系爭帳戶存摺
      、提款卡均已遺失，印象中逛夜市時有帶出去，其存簿、
      提款卡係放在小提包內，除了系爭帳戶資料不見外，其餘
      提包內小錢包、口紅、手機均沒有遺失，發現遺失後即打
      電話向銀行辦理掛失，但沒有報警。而系爭帳戶是以被告
      或被告兒子、配偶生日設定密碼，為避免密碼忘記，才直
      接把密碼寫在提款卡的外袋上云云（見本院卷第32頁）。
      惟查金融存款帳戶事關存戶個人財產權益之保障，一般人
      均有妥為保管阻止他人任意使用之認識，縱係存摺、提款
      卡遭竊，理當即刻掛失止付，以防帳戶內金錢遭人竊領，
      甚或遭人以之作為犯罪工具使用，被告既自承已於96年12
      月14日晚間9 時許，即發現系爭帳戶存簿、提款卡及密碼
      均已遺失，惟依卷附金融卡自動掛失明細表可知（見本院
      卷第30頁），被告卻反於常情，遲至96年12月15日上午9
      時11分許始向銀行辦理掛失。且系爭帳戶密碼係被告為避
      免忘記，刻意以其本人、子女或配偶之生日等經常使用數
      字而設定，豈會再將該密碼寫在提款卡之外袋上，被告此
      舉亦與常情相悖，則其所辯「遺失」云云是否可採，已非
      無疑。
（二）另依系爭帳戶明細表（見苗栗地檢署99年度偵字第3759號
      卷第19頁）可知，被告於96年12月13日最後一次提領帳戶
      款項（提領後之帳戶餘額僅存160 元）以後，系爭帳戶旋
      於96年12月14日遭匯入上開原告受詐騙款項98,000元，並
      經提領。換言之，涉及詐騙原告之犯罪集團成員於96年12
      月14日晚間取得系爭帳戶後，並未曾以「試卡」方式確認
      其持用風險（如存入100 元不等之「少額現金」而後即為
      提領，俾確認上開帳戶是否業經掛失，又是否業經列為警
      示帳戶），即逕使用該帳戶。由此以觀，本件所涉詐騙集
      團在訛騙原告之時，顯然已有「必定可以自由支配管領系
      爭帳戶」之確信，即被告絕對不會在其等領取詐騙項款以
      前辦理掛失，亦不可能就所指遺失情節報警究辦。衡諸常
      情，倘系爭帳戶並非被告自願且主動提供，則本件所涉之
      詐騙集團焉能如此有恃無恐？又豈會如此湊巧，在系爭帳
      戶作為詐騙使用前，被告已事先將該帳戶內款項提領僅存
      160 元？準此，被告辯稱「系爭帳戶遺失」云云，洵非可
      採。則原告主張被告於96年12月14日前不詳某日，在不詳
      地點，將系爭帳戶提款卡連同其密碼等資料，一併交付予
      姓名年籍不詳之詐騙集團成員，作為其等犯罪所得提、領
      、匯款使用，以此方式幫助該不法犯罪集團向他人詐取財
      物等語，應屬有據。
五、按因故意或過失，不法侵害他人之權利者，負損害賠償責任
    。故意以背於善良風俗之方法，加損害於他人者亦同；數人
    共同不法侵害他人之權利者，連帶負損害賠償責任。不能知
    其中孰為加害人者，亦同。造意人及幫助人，視為共同行為
    人；民法第184 條第1 項、第185 條分別定有明文。被告基
    於幫助詐欺之故意，將其所有系爭帳戶提款卡及密碼交付予
    詐騙集團作為詐騙工具，致原告受詐欺而匯款98,000元至系
    爭帳戶內，受有財產之損害，被告自應與詐騙集團成員共同
    負侵權行為連帶損害賠償責任。從而，原告依侵權行為損害
    賠償之法律關係，請求被告賠償98,000元及自刑事附帶民事
    起訴狀繕本送達翌日即99年10月14日起（見附民卷第6 頁背
    面）至清償日止，按年息百分之5 計算之利息，為有理由，
    應予准許。
六、本件係依民事小額訴訟程序而為被告敗訴之判決，依民事訴
    訟法第436 條之20規定，本院應依職權宣告假執行。
七、訴訟費用負擔之依據：民事訴訟法第78條。
中    華    民    國  100     年    8     月    11    日
                  苗栗簡易庭法  官  游 欣 怡
以上正本係照原本作成。
如不服本判決，應於判決送達後20日內，以判決違背法令為理由
，向本院提出上訴狀並表明上訴理由，及須按他造當事人之人數
附繕本。上訴理由應表明：
  一、原判決所違背之法令及其具體內容。
  二、依訴訟資料可認為原判決有違背法令之具體事實。
如未表明上訴理由者，應於上訴後20日內向本院提出上訴理由。
當事人如對本件訴訟內容有所疑義，得聲請閱卷。
                            書記官  張 宏 賓
中    華    民    國   100    年    8     月    11    日